臺灣高等法院民事裁定
111年度抗字第315號
抗  告  人  鄭清海  
相  對  人  王昱舜  
上列抗告人因與相對人間清償債務強制執行聲明異議事件，對於
中華民國111年2月7日臺灣新竹地方法院111年度執事聲字第9號
裁定，提起抗告，本院裁定如下：
    主  文
原裁定及臺灣新竹地方法院司法事務官於民國一一一年一月十五
日所為一○九年度司執字第一三三八四號裁定均廢棄。
　　理  由
一、按當事人對於司法事務官處理事件所為之終局處分，得於處
    分送達後10日之不變期間內，以書狀向司法事務官提出異議
    ；司法事務官認前項異議有理由時，應另為適當之處分；認
    異議為無理由者，應送請法院裁定之；法院認第一項之異議
    為有理由時，應為適當之裁定；認異議為無理由者，應以裁
    定駁回之，民事訴訟法第240條之4第1項前段、第2項、第3
    項分別定有明文。又強制執行程序，除本法有規定外，準用
    民事訴訟法之規定，強制執行法第30條之1定有明文。次按
    抗告，除本編別有規定外，準用第三編第一章之規定；提起
    上訴，如逾上訴期間或係對於不得上訴之判決而上訴者，原
    第一審法院應以裁定駁回之，民事訴訟法第495條之1第1項
    、第442條第1項分別定有明文。
二、經查，相對人執原法院108年度司促字第2220號支付命令及
    其確定證明、107年度司票字第927號裁定，向原法院民事執
    行處（下稱執行法院）聲請就抗告人所有坐落新竹市○○段00
    0地號、港北段295地號等19筆土地為強制執行，並實施抵押
    權，由執行法院以109年度司執字第13384號事件（下稱系爭
    執行事件）受理，於相對人應買得標後，於民國（下同）11
    0年7月19日製作分配表，並定110年8月26日實施分配，經相
    對人聲請更正分配表，執行法院於110年9月30日更正分配表
    （下稱系爭分配表），另訂110年11月9日為分配期日。抗告
    人於110年11月4日對系爭分配表聲明異議，經執行法院司法
    事務官（下稱司法事務官）於110年11月29日，以抗告人逾
    期提起分配表異議之訴為由，裁定（實為處分，下稱原處分
    ）駁回其聲明異議，抗告人不服，於110年12月16日提出異
    議，經司法事務官於110年12月17日，以抗告人異議不合法
    為由，以裁定（下稱第一次裁定）駁回其異議，抗告人不服
    第一次裁定，提起抗告，司法事務官於111年1月15日逕以「
    逾期提出異議」為由，裁定（下稱第二次裁定）駁回，抗告
    人不服第二次裁定，再提起抗告，原法院於111年2月7日以
    原裁定駁回，此經本院調取系爭執行事件卷及原審卷核閱無
    誤。惟姑不論司法事務官是否有準用民事訴訟法第495條之1
    第1項、第442條第1項作成第一次裁定之權限，惟第一次裁
    定既係司法事務官代原法院所為裁定，並非上開規定所指司
    法事務官之「原處分」，司法事務官自無準用上開規定，代
    原法院裁駁餘地，而應由司法事務官送請原法院處理，詎司
    法事務官未送原法院處理，而逕代原法院為第二次裁定，程
    序上非無重大瑕疵，原法院駁回抗告人之抗告而維持第二次
    裁定，亦有重大違誤，抗告意旨求予廢棄，為有理由，爰將
    原裁定及第二次裁定均廢棄，發回原法院另為適法之處置。
三、據上論結，本件抗告為有理由，爰裁定如主文。
中　　華　　民　　國　　111 　年　　3 　　月　　31　　日
                    民事第二十一庭
                        審判長法  官  翁昭蓉
                              法  官  鍾素鳳
                              法  官  羅惠雯
正本係照原本作成。
本裁定除以適用法規顯有錯誤為理由外，不得再抗告。如提起再
抗告，應於收受送達後10日內委任律師為代理人向本院提出再抗
告狀。並繳納再抗告費新臺幣１千元。
中　　華　　民　　國　　111 　年　　3 　　月　　31　　日
    　　　　　　　　　　　　　書記官　洪秋帆